臺灣臺中地方法院刑事判決　　　　　　 100年度訴字第2669號
公　訴　人　臺灣臺中地方法院檢察署檢察官
被　　　告　張恭翊
選任辯護人　張啟富律師
上列被告因殺人未遂案件，經檢察官提起公訴（100 年度偵字第
17395 號），本院判決如下：
    主    文
張恭翊成年人故意殺兒童未遂，處有期徒刑陸年，並應於刑之執
行前，令入相當處所，施以監護參年。扣案之西瓜刀壹把沒收。
    犯罪事實
一、張恭翊平日罹患有妄想型精神分裂症，雖未完全喪失對現實
    之判斷能力，然辨識行為違法或依其辨識而行為之能力，即
    對於外界事務之知覺、理會、判斷作用及自由決定意思之能
    力，較普通人之平均程度顯然減退，其自大學畢業及兵役退
    伍後因人際關係問題在工作上屢遭辭退，此後無業且與父母
    同住，即開始逐漸出現被監控感，對外界感官刺激出現錯誤
    解讀，思考內容有明顯被害妄想。其自民國98年間起搬離父
    母住處，獨自居住在臺中市○○區○○路239 號9 樓之3 ，
    而林本源則在同區○○路245 號經營「恩園素食館」，2 人
    為同棟大樓之住戶。緣張恭翊於100 年2 月間某日，行經上
    開大樓騎樓時，見林本源之子林○森（87年2 月生，案發時
    為12歲以上未滿18歲之少年，真實姓名年籍詳卷）、林○浯
    （89年11月生，案發時為未滿12歲之兒童，真實姓名年籍詳
    卷）在該處把玩高爾夫球桿，因該處空間狹窄，張恭翊唯恐
    被球桿揮到而心生不悅，竟踹踢林○森胸部一下，林○森哭
    泣返家並告知林本源後，林本源於同日遇到張恭翊即與之理
    論，進而發生口角爭執，雙方致生嫌隙。迨至100 年8 月5
    日，張恭翊因受妄想影響，在無基礎事實之情況下，自覺不
    堪忍受林○森、林○浯長期對其挑釁、以眼神手勢對其嘲笑
    ，且林本源身為父親又無意管教，欲將此事做一了斷，竟萌
    生殺人之犯意，先於100 年8 月6 日上午11時許，至位在臺
    中市○○區○○路531 號之振宇五金行，購買西瓜刀1 支，
    藏放在隨身黑色背包內，繼之於同日下午1 時32分許，張恭
    翊走出上開大樓門口，在大業路237 號前之騎樓四處張望，
    於同日下午1 時33分許，見少年林○森、兒童林○浯2 人出
    現在上開大樓之騎樓奔跑玩耍，隨即自背包內取出預藏之西
    瓜刀，自後追趕林○森，而在大業路241 之1 號前之騎樓處
    ，持該西瓜刀朝林○森之頭部揮砍1 刀，林○森隨即逃跑至
    馬路上繞回其父經營之上開素食館內，張恭翊轉身見林○浯
    ，又承前殺人犯意，接續持該西瓜刀朝林○浯之頭部砍擊1
    刀，林○浯因疼痛難耐遂蹲在地上嚎啕大哭，張恭翊因受妄
    想症影響誤認林○森面部表情仍有嘲笑之意，遂往該素食館
    欲追趕林○森，然在門口遇見林本源，張恭翊再承前殺人犯
    意，持該西瓜刀接續朝林本源之頭部揮砍1 刀，林本源立即
    轉身往店內逃跑閃避，張恭翊接續往林本源背部揮砍1 刀，
    詎仍不罷休自後追趕，直至林本源拿起高爾夫球桿阻擋，張
    恭翊始行罷手而往外逃離現場。林○森、林○浯、林本源因
    遭張恭翊持刀砍殺，致林○森、林○浯分別受有頭皮撕裂傷
    4 公分、頭皮撕裂傷6 公分之傷害，林本源則受有頭皮撕裂
    傷6 公分（起訴書誤載為7 公分）併頭骨骨折、背部撕裂傷
    14公分之傷害；渠3 人經緊急送往林新醫院救治，始倖免於
    難。嗣經警據報後，於同日下午1 時41分許到場蒐證並調閱
    監視器畫面及查訪大樓保全人員，而於同日下午2 時20分許
    查悉係張恭翊所為。嗣張恭翊於兄長勸說下，於同日下午3
    時30分許自行前往臺中市政府警察局第四分局大墩派出所投
    案，並主動交出上開西瓜刀1 支及黑色背包1 個予警方查扣
    。
二、案經臺中市政府警察局移送暨林本源訴由臺灣臺中地方法院
    檢察署檢察官偵查起訴。
    理    由
壹、關於證據能力之說明
一、供述證據
  1.被告張恭翊於警詢、偵訊時所為不利於己之陳述，並無出於
    強暴、脅迫、利誘、詐欺、疲勞訊問、違法羈押或其他不正
    之方法，亦非違反法定障礙事由經過期間不得訊問或告知義
    務之規定而為，依刑事訴訟法第156 條第1 項、第158 條之
    2 規定，應認有證據能力。
  2.按被告以外之人（包括證人、鑑定人、告訴人、被害人及共
    同被告等）於偵查中向檢察官所為陳述，除顯有不可信之情
    況者外，得為證據，刑事訴訟法第159 條之1 第2 項定有明
    文。蓋因檢察官與法官同為司法官署，且檢察官代表國家偵
    查犯罪，依法有訊問被告、證人及鑑定人之權力，且須對被
    告有利、不利之情形均應注意，況徵諸實務運作，檢察官實
    施刑事偵查程序，亦能恪遵法定程序之要求，不致有違法取
    證情事且可信度極高，是被告以外之人前於偵查中已具結而
    為證述，除反對該項供述得具有證據能力之一方，已釋明「
    顯有不可信之情況」之理由外，不宜遽指該證人於偵查中之
    陳述不具證據能力，方符前揭法條之立法意旨。查證人林本
    源於偵訊時以證人身分具結作證，依偵查中筆錄之記載，並
    無證據顯示係遭受強暴、脅迫、詐欺、利誘等外力干擾情形
    ，或在影響其心理狀況致妨礙其自由陳述等顯不可信之情況
    ，且被告及其選任辯護人亦未反對其於偵查中之供述具有證
    據能力，依上揭說明，證人林本源於偵查中具結後向檢察官
    所為之證述，依刑事訴訟法第159 條之1 第2 項自具有證據
    能力。
  3.按被告以外之人於審判外之陳述，雖不符刑事訴訟法第159
    條之1 至第159 條之4 之規定，而經當事人於審判程序同意
    作為證據，法院審酌該言詞陳述或書面陳述作成時之情況，
    認為適當者，亦得為證據。當事人、代理人或辯護人於法院
    調查證據時，知有第159 條第1 項不得為證據之情形，而未
    於言詞辯論終結前聲明異議者，視為有前項之同意。刑事訴
    訟法第159 條之5 定有明文。查被告及其選任辯護人於本院
    準備程序時，對於證人即被害人林本源、林○森、林○浯於
    警詢中之陳述，均無意見，迄至本案言詞辯論終結前亦未聲
    明異議，有本院準備程序筆錄及審判筆錄在卷可考；另經本
    院審酌各該證人陳述時之情狀，均查無被違法取供或非出於
    自由意志之情形，應認有證據能力。
二、非供述證據部分：
  1.按關於非供述證據之物證，或以科學、機械之方式，對於當
    時狀況所為忠實且正確之記錄，性質上並非供述證據，均應
    無傳聞法則規定之適用；如該非供述證據非出於違法取得，
    並已依法踐行調查程序，即不能謂無證據能力（最高法院97
    年度臺上字第1401號、6153、3854號判決要旨參照）。次按
    從事業務之人於業務上或通常業務過程所須製作之紀錄文書
    、證明文書，除顯有不可信之情況外，依刑事訴訟法第159
    條之4 第2 款之規定，得為證據。查卷附林新醫療社團法人
    林新醫院出具之診斷證明書（見警卷第49至52頁）、100 年
    9 月15日林新法人醫字第1000000428號函檢附之被害人病歷
    影本（見偵查卷第103 至143 頁），依據記載形式及要旨，
    足認係診治醫師在例行性之診療過程中對病患為醫療行為後
    ，就其所從事之醫療業務及通常醫療業務過程之專業判斷結
    果之紀錄，而依醫師法第17條之規定所製作、出具、交付之
    證明文書，應認屬「從事業務之人於業務上或通常業務過程
    所須製作之證明文書」，本院復查無該等診斷證明書及病歷
    資料之作成有何顯有不可信之情況，均應認有證據能力。
  2.復按現行刑事訴訟法關於「鑑定」之規定，除選任自然人充
    當鑑定人外，另設有囑託機關鑑定制度。依同法第198 條、
    第208 條之規定，不論鑑定人或鑑定機關、團體，均應由法
    院、審判長、受命法官或檢察官視具體個案之需要而為選任
    、囑託，並依第206 條之規定，提出言詞或書面報告，始符
    合同法第159 條第1 項所定得作為證據之「法律有規定」之
    情形，否則所為之鑑定，仍屬傳聞證據（參照最高法院96年
    度臺上字第2860、6842號判決要旨）。本案經本院於審理時
    依上開程序規定囑託財團法人彰化基督教醫院對被告為精神
    鑑定，則該醫院之精神鑑定報告書（見本院卷第46至51頁）
    符合刑事訴訟法第198 條、第206 條、第208 條之規定，揆
    諸前揭說明，自屬「法律規定」得為證據者，應具有證據能
    力。
  3.再卷附案發地點大樓監視器翻拍照片、扣案物品暨查獲現場
    照片等，均係均係屬機械性紀錄特徵，不存在人對現實情形
    之知覺、記憶，在表現時經常可能發生之錯誤（如知覺的不
    準確、記憶隨時間推移而發生的變化），並無傳聞法則之適
    用，且與本案犯罪事實均具有關聯性，經查又無不得作為證
    據之事由（如係屬偽、變造取證），依法自得作為證據，而
    有證據能力（最高法院97年度臺上字第3854號判決意旨參照
    ）。
  4.扣案西瓜刀1 把，非屬供述證據，並無人對現實情形之記憶
    、知覺經常可能發生之誤差（如知覺之主觀性及記憶隨時間
    推移而發生變化、遺忘等），無傳聞法則之適用，與本案具
    有關聯性，且係經實施刑事訴訟程序之公務員合法取得，復
    經本院於審理中踐行調查程序，亦具有證據能力。
  5.其餘本案判決以下引用之非供述證據，無刑事訴訟法第159
    條第1 項規定傳聞法則之適用，經本院於審理時依法踐行調
    查證據程序，與本案待證事實具有自然之關聯性，且無證據
    證明係公務員違法取得之物，依法自得作為證據。
貳、認定犯罪事實所憑之證據及理由
一、訊據被告張恭翊固不否認於上揭時、地，持預先購買之西瓜
    刀1 把，接續朝被害少年林○森頭部、被害兒童林○浯頭部
    及被害人林本源頭部、背部砍殺，致被害人等分別受有前開
    傷勢之事實，惟辯稱：伊沒有殺人之意圖，僅欲教訓被害人
    云云；辯護人亦為被告辯護稱：被告固有持刀砍傷被害人頭
    部，然被害人僅分別受有頭皮撕裂傷或併頭骨骨折之傷害，
    足認被告下手力道非重，並無致人於死之決意等語。經查：
    （一）被告於上開時、地，持西瓜刀接續朝被害少年林○森
          頭部、被告兒童林○浯頭部及被害人林本源頭部、背
          部揮砍之犯行，業據被告於警詢、偵訊、本院羈押訊
          問及審理時自承在卷（見警卷第19至25頁、偵查卷第
          11 至17 頁、本院100 年度聲羈字第836 號卷第4 至
          6 頁、本院卷第10至12頁、第34頁、第71頁），核與
          證人即被害少年林○森、被害兒童林○浯及被害人林
          本源於警、偵訊之陳述及證述之被害情節相符（見警
          卷第27至47頁），參以被害少年林○森、被害兒童林
          ○浯於案發時均為涉世未深之少年及兒童，又證人林
          本源與被告為鄰居關係，雖前曾因管教子女問題與被
          告略有齟齬，然應無可能因此即積怨設詞誣陷被告，
          且證人林本源在偵查中已具結擔保證詞之真實性，在
          負擔偽證罪之處罰心理下作證，其證詞誠屬可信，足
          徵被告確有持西瓜刀砍殺被害人父子3 人之情，應非
          子虛。
    （二）再觀諸卷附之林新醫療社團法人林新醫院出具之診斷
          證明書（見警卷第49至52頁）、100 年9 月15日林新
          法人醫字第1000000428號函檢附之被害人病歷影本（
          見偵查卷第103 至143 頁），被害少年林○森、被害
          兒童林○浯分別受有頭皮撕裂傷4 公分、頭皮撕裂傷
          6 公分之傷害，被害人林本源則受有頭皮撕裂傷6 公
          分併頭骨骨折、背部撕裂傷14公分之傷害，經核與渠
          等前稱被告持刀揮砍部位、方式所可能造成之傷勢相
          符，堪認被害人等確因被告持刀揮砍行為，致受有前
          揭傷勢無訛。此外，復有現場監視器錄影翻拍照片、
          案發現場照片（見警卷第75至91頁）、內政部警政署
          刑事警察局100 年9 月14日刑醫字第1000105238號鑑
          定書、臺中市政府警察局第四分局刑案現場勘查報告
          （見偵查卷第27至45頁）、搜索扣押筆錄、扣押物品
          目錄表各1 份（見警卷第9 至15頁）、案發現場位置
          圖存卷可參（見警卷第93至95頁），並有西瓜刀1 把
          扣案可資佐證，此部分之事實，應堪認定。
二、被告雖以前揭情詞置辯，否認其於上開行為時，主觀上有殺
    人之犯意云云。惟按殺人未遂與傷害之區別，應以加害人有
    無殺意為斷，不能因與被害人無深仇大恨，即認無殺人之故
    意。又判斷殺意之有無，雖不以兇器之種類及傷痕之多少等
    為絕對之認定標準，但加害人下手之部位、用力之程度，仍
    非不可藉為判斷有無殺意之心證依據（最高法院74年度臺上
    字第6585號、87年度臺上第3123號判決意旨參照）。準此，
    行為人於行為當時，主觀上是否有殺人之故意，除應斟酌其
    使用之兇器種類、攻擊之部位、行為時之態度、表示外，尚
    應深入觀察行為人與被害人之關係、衝突之起因、行為當時
    所受之剌激、下手力量之輕重，被害人受傷之情形及行為人
    事後之態度等各項因素綜合予以研析。經查：
    （一）被告持以砍傷被害人之西瓜刀全長（含握柄）約44公
          分，握柄約10公分，刀刃部分為鋼鐵材質，已開封，
          刀刃寬約4.5 公分，握柄寬約2.9 公分，係銳利之刀
          械等情，此有扣案物品照片及臺中市政府警察局第四
          分局刑案現場勘查報告所附編號13之照片依比例尺計
          算結果在卷可參（見警卷第91頁），而頭部為人體重
          要部位，內含腦、視覺等神經控制及呼吸之身體器官
          ，極為脆弱，若以扣案之西瓜刀朝人體頭部揮砍致傷
          及腦部，可能造成嚴重之傷害而發生死亡之結果，此
          為眾所週知之事實，衡之被告於案發時年滿40歲，為
          具有一般知識經驗之成年男子，對於此一般人皆知之
          常識，要無不知之理，被告亦於本院歷次訊問中均陳
          稱對於持西瓜刀揮砍人體頭部確可能致人於死一情有
          所認識等語（見本院聲羈卷第5 頁、本院卷第72頁背
          面），其持刀在手無寸鐵之被害少年林○森、被害兒
          童林○浯完全不及防備下自背後揮砍渠等頭部，又於
          被害少年林○森遭砍傷後逃回被害人林本源經營之素
          食館仍在後追趕，一見被害人林本源又朝其頭部揮砍
          ，致被害人等受有前揭傷害，其對上開行為極可能造
          成死亡之結果，應有所預見及認識，並有意使其發生
          ，況被害人林本源被砍殺後，其頭部因此受有頭皮撕
          裂傷6 公分併頭骨骨折之傷害，足認被告持刀砍殺被
          害人林本源時，用力甚猛，若非急救得宜，被害人等
          實有喪命之可能。是以被告持刀揮砍被害人等之過程
          及受傷之客觀情狀，足徵被告主觀上係基於殺人之意
          思而為上開行為。被告及其選任辯護人辯稱被告僅有
          傷害犯意，而無殺人犯意云云，顯難與被告表現之客
          觀行為相稱，委無足採。
    （二）再觀諸卷附之案發大樓現場設置之監視錄影器翻拍照
          片所顯示被告行兇之經過情形，被告係於100 年8 月
          6 日下午1 時32分許，背著預藏扣案西瓜刀之黑色背
          包在臺中市○○路237 號前之騎樓四處張望，待同日
          下午1 時33分許，被害少年林○森、被害兒童林○浯
          2 人在騎樓奔跑玩耍，被告隨即自背包內取出預藏之
          西瓜刀，自後追趕被害少年林○森，並在騎樓即持該
          西瓜刀朝被害少年林○森之頭部揮砍1 刀，轉身見被
          害兒童林○浯，又接續持該西瓜刀朝被害兒童林○浯
          之頭部砍擊1 刀，被告隨後又於同日下午1 時35分許
          ，手拿背包走向上址被害人林本源經營之素食館等情
          （見警卷第75至81頁），其行兇之過程均從容不迫，
          且鎖定被害少年林○森、被害兒童林○浯為下手對象
          ，再被告於本院審理時自承於揮砍被害少年林○森1
          刀後，看見其面部表情仍有嘲笑之意，故仍欲繼續追
          趕跑回上址素食館之被害少年林○森等語（見本院卷
          第73頁），顯見其殺意甚堅，雖之後被害少林○森、
          被害兒童林○浯僅受有頭部撕裂傷，然應係被害少年
          林○森尚在奔跑中，而被害兒童林○浯因與被告身高
          差距，復因經被告砍殺而有蹲下閃避之動作，且被告
          又因妄想而轉身追趕被害少年林○森所致，自不能因
          被告未再繼續攻擊被害兒童林○浯，而被害人等所受
          傷勢尚不足致命，即遽而推論被告非出於殺人之故意
          。
    （三）再參以被告對其何以持刀砍傷被害人等之動機，被告
          於偵查中供稱係因無法隱忍被害人長期對伊嘲笑，欲
          將此事做一了斷等語（見偵查卷第15頁），且倘如被
          告辯稱僅要教訓被害人云云，以被害少年林○森、被
          告兒童林○浯之年齡及生活經驗，單以出示西瓜刀之
          方式即足以恫嚇其等，然被告拿出西瓜刀後，隨即在
          2 名被害少年及被害兒童渾然不知原因之情況下自背
          後追砍，又在被害少年林○森逃回素食館時，一見被
          害人林本源即再行持刀追砍，豈能達成其教訓被害人
          ，欲使渠等不再譏諷伊之目的？據上所述，足見被告
          於砍殺被害人等時，顯有致其等死亡之殺人故意，被
          告辯稱其並無殺人動機，僅具傷害犯意云云，自無從
          採信。
    （四）綜上所述，被告對其殺人行為有所認識，並有意使其
          發生，其有殺人故意甚明，其所辯顯難與客觀事證相
          稱，應屬臨訟卸責之詞，不足採信，被告上揭犯行，
          事證均已臻明確，應予依法論科。
三、按行為後法律雖有修正，但其內容僅係形式上做文字之修正
    ，或僅係將法理明文化，或僅係易動法條項次時，因未涉及
    犯罪構成要件或處罰內容之變更，自非屬法律之變更，而無
    依刑法第2 條第1 項之規定予以比較新舊法之必要，惟修正
    後之內容如客觀上已涉及犯罪構成要件或處罰內容等實質上
    變更時，即屬法律之變更，而應依刑法第2 條第1 項之規定
    比較新舊法。查被告行為後，兒童及少年福利法業經總統於
    100 年11月30日以華總一義字第10000267831 號將「兒童及
    少年福利法」名稱修正為「兒童及少年福利與權益保障法」
    ；並修正全文公布之，比較修正前兒童及少年福利法第70條
    法條文字，與修正後兒童及少年福利與權益保障法第112 條
    之規定，除將「不在此限」之文字修改為「從其規定」外，
    其餘文字內容並無二致，修正前後條文既僅係形式上做文字
    之修正及條次調整，自不生新舊法比較之問題，被告之行為
    ，應逕適用裁判時之修正後兒童及少年福利與權益保障法第
    112 條規定，併予敘明。查被告係成年人，被害人林○森、
    林○浯於被告為本案時，分別為12歲以上未滿18歲之少年、
    未滿12歲之兒童，有其2 人年籍資料在卷可查，被告故意對
    於被害兒童林○浯、被害少年林○森為殺人未遂犯行，及殺
    害被害人林本源未遂，核其所為，係分別犯兒童及少年福利
    與權益保障法第112 條、刑法第271 條第2 項、第1 項之成
    年人故意殺兒童未遂罪、成年人故意殺少年未遂罪及刑法第
    271 條第2 項、第1 項之殺人未遂罪，其中殺害兒童及少年
    未遂罪部分並應依兒童及少年福利與權益保障法第112 條規
    定，除法定本刑為死刑、無期徒刑部分不得加重外，就有期
    徒刑部分各加重其刑。又被告已著手於殺人行為之實行，惟
    未發生被害人等死亡之結果，此部分犯罪行為尚屬未遂，爰
    依刑法第25條第2 項之規定減輕其刑。次按數行為於同時地
    或密切接近之時地實施，侵害同一之法益，各行為之獨立性
    極為薄弱，依一般社會健全觀念，在時間差距上，難以強行
    分開，在刑法評價上，以視為數個舉動之接續施行，合為包
    括之一行為予以評價，較為合理，即屬接續犯，為包括一罪
    （最高法院86年度臺上字第3295號判例可資參照）。足見「
    接續犯」之成立係以時、空密接性為前提要件，即透過對於
    同一法益之同種類侵害行為繼續不間斷之實行，業已稀釋個
    別行為之獨立性，致使刑法評價時將之視為單一、整體之犯
    罪行為，以符合社會一般人對於行為概念之認知，並與行為
    人之犯罪目的相互結合。又被告所為數次殺人未遂行為，係
    基於單一之犯意，於密切接近之時地實施，各行為之獨立性
    極為薄弱，依一般社會觀念，在時間差距上，難以強行分開
    ，在刑法評價上，以視為數個舉動之接續施行，合為包括之
    一行為予以評價，較為合理，應論以接續犯。又其以一接續
    殺人行為，同時侵害被害少年林○森、被害兒童林○浯、被
    害人林本源等3 人之生命、身體法益，觸犯成年人故意殺兒
    童未遂罪、成年人故意殺少年未遂罪及殺人未遂罪名，為想
    像競合犯，應從一重之成年人故意殺兒童未遂罪處斷。
四、第查，經本院囑託財團法人彰化基督教醫院（以下簡稱彰基
    醫院）就被告行為時之精神狀態為鑑定，鑑定結果認：「個
    案於鑑定時意識清醒，但有明顯精神症狀，可能難以獨立面
    對後續司法程序。個案約3 年前離家，當時即有明顯被害妄
    想，於居住處亦常有不正常行為。綜合鑑定會談、心理測驗
    及社會心理評估，診斷為妄想型精神分裂症，其現實感及對
    外界現象的解釋明顯受疾病干擾，因此其辨識行為違法或依
    其辨識而行為之能力，明顯受疾病影響而遠低於常人。個案
    於被訴犯罪時之精神狀態，依鑑定時所鑑以醫理回推，當時
    之狀況至少與鑑定時類似，可能症狀更明顯（合併有情緒失
    控），由於個案治療遵囑度甚差，且明顯因妄想出現傷人行
    為，建議宜安排後續之強制住院及強制社區精神治療」，此
    有該院100 年11月1 日彰基精鑑字第100100003 號精神鑑定
    報告書1 份在卷可查（見本院卷第46至51頁），稽之上開鑑
    定報告書之內容，該院精神科專科醫師於鑑定前，業已詳閱
    函送之卷宗資料，對於被告犯案過程充分瞭解，且與被告進
    行臨床會談，以瞭解被告個案史，再針對被告身體及精神狀
    態進行檢查，並與被告晤談評估，始完成鑑定結果，該鑑定
    過程嚴謹且有精神醫學之依據，應具有高度可信性，而足認
    被告在行為時，確實受其所罹患之上開妄想性精神分裂疾病
    影響，其行徑顯與常人有異，導致其辨識行為違法或依其辨
    識而行為之能力，顯著減低，是被告於案發行為時係符合刑
    法第19條第2 項規定之情形，自應適用該條項之規定，予以
    減輕其刑，並就其所犯之罪刑同時具有加重減輕事由，爰依
    法先加（除法定本刑為死刑、無期徒刑部分依法不得加重外
    ）後遞減之。至本案之查獲經過，係臺中市政府警察局第四
    分局員警於案發當日下午1 時36分，接獲勤務指揮中心轉來
    報案人為統一超商之通報，於同日下午1 時41分前往現場處
    理，於同日下午2 時20分許查訪現場大樓保全警衛人員，得
    知涉嫌人為被告後，通報各警察局加強查緝，被告於同日下
    午3 時30分許始自行前往上開警察局大墩派出所投案等情，
    有臺中市政府警察局第四分局100 年12月6 日中市警四分偵
    字第1000035223號函檢具之職務報告、110 報案紀錄單在卷
    可按（見本院卷第56至60頁），是以被告尚不符合自首之要
    件，附此敘明。爰審酌被告前未有犯罪記錄，品行尚稱良好
    ，但因罹患妄想型精神分裂症而致辨識能力減弱，其犯罪之
    動機、目的係因妄想遭被害人等長期譏笑，而欲以攻擊殺害
    被害人等之方式解決問題，進而萌生殺人之犯意，卻未顧及
    此行為可能造成無辜之被害人因此喪命之危險，其情雖有可
    憫，然其在公眾出入之騎樓任意追砍被害人，其行為已對被
    害人造成嚴重之生理、心理創傷，並引發社會治安之疑慮，
    所生危害難謂輕微，且迄今未能與被害人等達成和解，賠償
    其等所受損害，惟念其於犯罪後已坦承大部分犯行，再參酌
    被告為大學畢業之智識程度、家庭經濟狀況（以上參見被告
    警詢調查筆錄受詢問人欄之記載）及其生活狀況等一切情狀
    ，量處如主文所示之刑，以示懲儆。
五、另按刑法第87條第2 項規定：「有第19條第2 項及第20條之
    原因，其情狀足認有再犯或有危害公共安全之虞時，於刑之
    執行完畢或赦免後，令入相當處所，施以監護。但必要時，
    得於刑之執行前為之」，此保安處分之措施亦含社會隔離、
    拘束身體自由之性質，其限制人民之權利，實與刑罰同，本
    諸法治國家保障人權之原理及刑法之保護作用，其法律規定
    之內容，及法院於適用該法條，決定應否執行特定之保安處
    分時，應受比例原則之規範，使保安處分之宣告，與行為人
    所為行為之嚴重性、行為人所表現之危險性，及對於行為人
    未來行為之期待性相當。查本件被告經專業醫學鑑定，其患
    有妄想型精神分裂症，已如前述，亦因此而犯下本案之殺人
    未遂罪，是本院認被告之精神狀態尚非穩定，若未施以適當
    治療，日後對社會仍具有不確定之危險性，有再犯及危害公
    共安全之虞；加以前揭彰基醫院鑑定時所作之家庭評估，被
    告家人對其採負向消極態度，並期待被告進入療養院接受長
    期治療，該醫院之建議事項亦認被告宜接受強制住院及強制
    社區精神治療接受治療，有前揭鑑定報告可憑（分別見該鑑
    定報告第3 、6 頁），為求被告能接受妥適之治療與監督保
    護，防止其精神狀況持續惡化，避免錯失治療時效，本院綜
    合上情，認基於對被告自身及其家人、親友暨社會公共安全
    最有利之考量，應及早在被告病情未更進一步惡化前，施以
    醫療，故有宣告於刑前令入相當處所，施以監護3 年之必要
    ，以使被告能及早治癒，除日後可回歸社會正常生活外，即
    使於入監執行期間，對其自身或其他受刑人之安全亦可得確
    保。
六、扣案之西瓜刀1 支，為被告所有供本案犯罪所用之物，業據
    被告供承在卷，爰依刑法第38條第1 項第2 款之規定宣告沒
    收；至扣案之被告所有黑色背包1 只，平日為被告攜帶籃球
    所用，僅當日偶然用以盛裝西瓜刀，因非屬違禁物，本院認
    尚無沒收之必要，併此敘明。
據上論斷，應依刑事訴訟法第299 條第1 項前段，兒童及少年福
利與權益保障法第112 條，刑法第11條前段、第271 條第1 項、
第2 項、第25條第2 項、第55條、第19條第2 項、第87條第2 項
、第3 項、第38條第1 項第2 款，判決如主文。
本案經檢察官陳興男到庭執行職務。
中    華    民    國   100    年    12    月    27    日
                  刑事第十八庭   審判長法官  許月馨
                                 法      官  戰諭威
                                 法      官  胡宜如
以上正本證明與原本無異。
如不服本判決，應於收受判決後10日內向本院提出上訴書狀，並
應敘述具體理由；其未敘述上訴理由者，應於上訴期間屆滿後20
日內向本院補提理由書（均須按他造當事人之人數附繕本）「切
勿逕送上級法院」。
告訴人或被害人對於判決如有不服具備理由請求檢察官上訴者，
其上訴期間之計算係以檢察官收受判決正本之日期為準。
                                 書  記  官  張禎庭
中    華    民    國   100    年    12    月    27    日
附錄本案論罪科刑法條：
兒童及少年福利與權益保障法第112 條
成年人教唆、幫助或利用兒童及少年犯罪或與之共同實施犯罪或
故意對其犯罪者，加重其刑至二分之一。
但各該罪就被害人係兒童及少年已定有特別處罰規定者，從其規
定。
對於兒童及少年犯罪者，主管機關得獨立告訴。
中華民國刑法第271 條
殺人者，處死刑、無期徒刑或10 年以上有期徒刑。
前項之未遂犯罰之。
預備犯第1 項之罪者，處2 年以下有期徒刑。